臺灣高等法院花蓮分院民事判決　　　　　96年度上易字第41號
上　訴　人　乙○○
被 上 訴人　甲○○
上列當事人間請求侵權行為損害賠償事件，上訴人對於中華民國
96年 6月20日臺灣花蓮地方法院96年度訴字第38號第一審判決提
起上訴，本院於96年8月14日言詞辯論終結，判決如下：
    主  文
上訴駁回。
第二審訴訟費用由上訴人負擔。
    事  實
一、本件被上訴人在原審起訴主張：上訴人明知訴外人劉瑞安為
    被上訴人之夫，竟仍與劉瑞安自民國（下同）94年 5月間起
    至95年7月1日為警查獲止，多次發生性行為，侵害被上訴人
    身為劉瑞安配偶之身分法益。被上訴人為高職畢業，曾在國
    泰人壽擔任保險業務員，搬來花蓮後為家庭主婦，名下有 1
    棟房子，就是現在住家，但尚有貸款，被上訴人平日盡心照
    顧 3個小孩，因上訴人之夫徐文雄報警查獲，才在無預警狀
    態下，發現上訴人與劉瑞安婚外情之事實。被上訴人從外地
    搬來花蓮 3年多，沒有親戚朋友，獨立承擔此痛苦，還要承
    擔上訴人先生徐文雄向劉瑞安之求償，後來以新台幣（下同
    ）40萬元和解。上訴人此種行為，對被上訴人造成自信心之
    傷害，且此事發生正值暑假開始，為處理劉瑞安之法律責任
    ，無法專心處理家務及小孩，對小孩之傷害也很大等語。爰
    依民法第184條第1項前段、第195條第3項侵權行為之規定，
    請求上訴人賠償慰撫金等語，而在原審聲明：上訴人應給付
    被上訴人 1百萬元。經原審判命上訴人應給付40萬元；被上
    訴人則在本院聲明：上訴駁回。
二、上訴人則以：承認自己有錯，確實有與被上訴人之夫發生性
    關係，期間自94年5月到95年7月，約1年2個月，但錯不在伊
    1 個人。伊已與先生徐文雄離婚，那40萬元是伊前夫所求償
    ，伊並未拿到此金錢；且伊因離婚，也給付前夫15萬元，已
    經一無所有，尚負有180 萬元負債，若能力許可，願意賠償
    。伊高中畢業，現在任職於飯店業務，薪水為2萬8千元到 3
    萬元，沒有扶養任何人，但負債為180萬元，每月需償還3萬
    元，目前寄住父母家，完全沒有多餘之金錢及積蓄，故無能
    力賠償等語，資為抗辯。並在本院聲明：原判決不利於上訴
    人部分廢棄。上開廢棄部分，被上訴人在第一審之訴駁回。
三、按因故意或過失，不法侵害他人之權利者，負損害賠償責任
    ；又不法侵害他人之身體、健康、名譽、自由、信用、隱私
    、貞操，或不法侵害其他人格法益而情節重大者，被害人雖
    非財產上之損害，亦得請求賠償相當之金額。其名譽被侵害
    者，並得請求回復名譽之適當處分。前項請求權，不得讓與
    或繼承。但以金額賠償之請求權已依契約承諾，或已起訴者
    ，不在此限。前2 項規定，於不法侵害他人基於父、母、子
    、女或配偶關係之身分法益而情節重大者，準用之。民法第
    184條第1項前段、第195條分別定有明文。經查：
（一）本件被上訴人主張上訴人與其夫劉瑞安發生性行為，侵害
      其為配偶之身分法益而情節重大一節，為上訴人所不爭執
      ，並有臺灣花蓮地方法院檢查署檢察官95年度偵字第3764
      號聲請簡易判決處刑書可參，堪信為真實。是被上訴人依
      據上開規定請求上訴人賠償其精神上之損害，即屬有據。
（二）原審酌兩造之學經歷、財產狀況，及訴外人徐文雄基於上
      訴人配偶之地位，因相同通姦事實所獲得之慰撫金數額等
      因素，認本件慰撫金以40萬元為適當。是原審以被上訴人
      主張依民法第184條第1項前段、第195條第3項之規定，請
      求上訴人賠償40萬元，為有理由，應予准許，而判命上訴
      人如數給付，於法並無不合。上訴意旨以其無力負擔為由
      ，指摘原判決不當，求予廢棄改判，為無理由，應予駁回
      其上訴。
據上論結，本件上訴為無理由，依民事訴訟法第449條第1項、第
78條，判決如主文。
中　　華　　民　　國　　96　　年　　9 　　月　　4 　　日
                        審判長法  官  何方興
                              法  官  林鳳珠
                              法  官  林德盛
以上正本係照原本作成。
本件判決不得上訴。
                              書記官  劉妙娘
中　　華　　民　　國　　96　　年　　9 　　月　　4 　　日
